臺灣高等法院刑事判決　　　　　　　96年度上易字第2609號
上　訴　人　臺灣臺北地方法院檢察署檢察官
被　　　告　甲○○
上列上訴人因被告偽造文書案件，不服臺灣臺北地方法院96年度
易字第2182號，中華民國96年9月26日第一審判決（起訴案號：
臺灣臺北地方法院檢察署96年度偵字第9485號），提起上訴，本
院判決如下：
    主  文
上訴駁回。
    理  由
一、本件公訴意旨略以：被告甲○○係臺北市○○路208號7樓國
    登公司之貨車駕駛，明知進入空軍松山基地之人員、車輛須
    持有通行證始得出入，巳決被告林心怡（已判刑確定）明知
    被告甲○○無通行證，於民國（下同）96年4月22日晚間11
    、12時許，將車號6281-NF號貨車之車輛通行證變造為車號
    P5-9061號交由被告甲○○使用。被告甲○○於同年月23日
    凌晨1時許駕駛車號P5-9061號貨車行經臺北松山機場第13管
    制哨前，持變造之證件受檢時為執勤之員警發覺查獲偵辦，
    因認被告甲○○涉有刑法第216條、第212條行使變造特種文
    書罪嫌。
二、按犯罪事實應依證據認定之，無證據不得認定犯罪事實；又
    不能證明被告犯罪或其行為不罰者，應諭知無罪之判決，刑
    事訴訟法第154條第2項、第301條第1項，分別定有明文。又
    認定不利於被告之事實，須依積極證據，苟積極證據不足為
    不利於被告事實之認定時，即應為有利於被告之認定，更不
    必有何有利之證據；而事實之認定，應憑證據，如未能發現
    相當證據，或證據不足以證明，自不能以推測或擬制之方法
    ，以為裁判基礎；再認定犯罪事實所憑證據，雖不以直接證
    據為限，間接證據亦包括在內；然而無論直接或間接證據，
    其為訴訟上之證明，須於通常一般之人均不致有所懷疑，而
    得確信其為真實之程度者，始得據為有罪之認定，若其關於
    被告是否犯罪之證明未能達此程度，而有合理性懷疑之存在
    ，致使無從形成有罪之確信，根據「罪證有疑，利於被告」
    之證據法則，即不得遽為不利被告之認定，最高法院30年上
    字第816號、40年臺上字第86號、76年臺上字第4986號判例
    意旨可供參照。
三、公訴人認被告涉犯行使變造特種文書罪嫌，無非以已決共同
    被告林心怡、謝銘華於警詢及偵訊時之證詞，及證人謝濬承
    於偵查中證稱被告甲○○使用變造之車輛通行證，及上開變
    造通行證一件為據。被告甲○○固不否認持變造之車號P5-9
    061號貨車車輛通行證之事實，然堅詞否認有行使變造特種
    文書之故意，在原審審理中辯稱：公司命其駕駛車號P5-906
    1 號貨車進入空軍松山基地，其去開車時，車上就放有臨時
    工作汽車通行證，其不知該證件經變造等語；在本院審理時
    辯稱：「我有行使通行證，但我沒有偽造，我行使但不知情
    。」、「P5-9061號通行證是偽造的我不知道，當天我是臨
    時被叫去開車的。」、「通行證有在車上，但我沒有經手，
    我去開車時通行證已經在車上，我不知道是變造的，經過管
    制站時我有拿通行證出來給他看，我駕駛的車輛是6281-NF
    車輛沒錯，但我是臨時被叫去開的。」云云。
四、本院查：
（一）證人即共同被告林心怡於警詢證稱：其受僱於國登公司擔
      任會計，公司員工甲○○依工程師曾寵毅指示修復P5-906
      1號貨車後，使用經變造之車輛通行證欲進入機坪管制區
      工作，曾寵毅對變造之車輛通行證不知情，該P5-9061號
      貨車之車輛通行證係其變造，該車平常在臺中清泉崗機場
      工程使用，因臨時需要調撥上來，沒有固定人使用，該車
      輛通行證之原證號為6281 -NF號，係國登公司下包孟峰工
      程鋪築公司之貨車等語（臺灣臺北地方法院檢察署96年度
      偵字第9485號卷第3、4頁）；於原審審理中具結證稱：其
      係國登公司之會計，空軍松山基地工程之全名為94年至98
      年松山機場停機坪道面整修工程，係將停機坪整個打掉重
      做，該工地自96年5月1日開始，其即在該處工作，工作場
      所在松山機場裡面，工程人員及車輛進入機場之十三哨口
      時需要證件，國登公司之車輛人員進出都需要松山機場臨
      時工作證，車輛與人員係分別管制，一般的月證向機場業
      務組申請，如未上過安全講習者，需辦理臨時工作證，當
      日即可辦好，每天都要到松山機場的維護組申請蓋章，再
      帶人員的身分證到松山機場的發證室領取，案發當日，因
      其等必須在週一凌晨五時前將機場跑道的標線標示完成，
      週六施工時標線機壞了，週日早上即由甲○○、謝銘華二
      人開自用小客車到高雄縣仁武鄉借標線機回松山機場使用
      ，週日晚上10時30分許標線機進松山機場後，甲○○就去
      休息，同日晚上11時左右現場的工程師說標線機壞了，要
      問謝銘華如何修理，謝銘華沒有正式人員通行證，其即變
      造臨時工作證，因甲○○有人員通行證，其就叫甲○○開
      車載著謝銘華進去處理，國登公司有三台車有車輛通行證
      ，但是其中一台臨時被調到臺中，只剩下二台已經先進場
      了，手邊的P5-9061號貨車沒有車輛通行證，其才決定變
      造車輛通行證，因為鋪築廠商6281-NF號車輛已經要退場
      ，車子不會再進來，其手邊現成有的通行證就是車號6281
      -N F號，其就在辦公室內將車號6281-NF號車輛通行證變
      造為P5 -9061號，然後把車證直接放在P5-9061號車輛上
      ，當時甲○○在睡覺，其把甲○○叫醒後，將鑰匙交給甲
      ○○，叫他開這輛車進場就對了，當時甲○○並未質疑車
      輛通行證，甲○○平常係駕駛國登公司車號Z6-641號拖板
      車等語（本院卷第15至17頁）。
（二）由上開證人即己決被告林心怡之供證，足見被告甲○○於
      96年4月22日晚間自高雄駕駛標線機返回空軍松山基地後
      ，隨即休息，不知被告林心怡將車號6281-NF號車輛通行
      證變造為車號P5-9061號一事，係被告林心怡自行變造車
      輛通行證放置P5-9061號車上後，被告甲○○隨即依被告
      林心怡之指示駕駛車號P5-9061號車輛搭載謝銘華進入管
      制哨，況被告甲○○平時駕駛國登公司Z6-641號拖板車，
      未負責辦理工作證及通行證業務，自無從察覺車輛通行證
      經變造一事，是以被告甲○○辯稱不知車輛通行證經變造
      ，無行使變造特種文書之故意等語，堪以採信。
四、綜上所述，本件既欠缺積極證據可資證明被告甲○○係明知
    車輛通行證為變造而加以行使之事實，而被告甲○○所辯在
    不知情之情況下行使變造車輛通行證等語，亦非不可信。從
    而，檢察官起訴被告涉有行使變造特種文書之犯行，尚有合
    理性之懷疑存在，無法使本院形成有罪之確信。此外，復無
    其他積極證據足資證明被告甲○○有檢察官所指犯行，不能
    證明被告甲○○犯罪，原審因之諭知被告甲○○無罪之判決
    ，經核其認事用法均無不合。本件公訴人之上訴意旨，仍執
    陳詞，指摘原判決此部分不當，難認為有理由，應予駁回。
五、另被告林心怡、謝銘華原審已另判處罪刑確定，附此敘明。
六、據上論斷，應依刑事訴訟法第368條，判決如主文。
本案經檢察官李良忠到庭執行職務。
中　　華　　民　　國　　96　　年　　12　　月　　19　　日
                  刑事第三庭審判長法  官  許國宏
                                  法  官  楊貴志
                                  法  官  許增男
以上正本證明與原本無異。
不得上訴。
                                  書記官  葉金發
中　　華　　民　　國　　96　　年　　12　　月　　19　　日
